臺灣士林地方法院刑事判決　　　　　　 95年度交易字第527號
公　訴　人　臺灣士林地方法院檢察署檢察官
被　　　告　甲○○
上列被告因業務過失傷害案件，經檢察官提起公訴（95年度偵字
第442號），本院判決如下：
    主  文
甲○○從事業務之人，因業務上之過失傷害人，處有期徒刑參月
，如易科罰金以銀元參佰元即新台幣玖佰元折算壹日。
    事  實
一、甲○○係光華巴士股份有限公司（下稱光華公司）司機，負
    責載運該公司乘客往來於臺北地區，係從事業務之人，其於
    民國93年11月27日晚間9 時30分許，駕駛光華公司所有車牌
    號碼AH─477 號營業用大客車，沿臺北市○○區○○路無名
    巷，由西右轉向南，行經該巷巷口與基河路交岔路口時，其
    明知該路口設有「讓」之標誌，且路口南側亦劃設有行人穿
    越道，其右轉彎至行人穿越道前本應注意車前狀況及減速慢
    行，且當時並無不能注意之情形，卻疏未注意即自巷口右轉
    疾駛而出，廝時乙○○適亦騎乘車牌號碼DNS ─009 號輕型
    機車，沿上開基河路，由南左轉向西而違規行駛行人穿越道
    至該處，甲○○因不及煞車，致其所駕駛之大客車右前保險
    桿撞及乙○○所駕駛機車之右後側，致乙○○人車倒地，受
    有右膝內側副韌帶斷裂之傷害。甲○○於肇事後，未被有偵
    查權之公務員或機關發覺其為犯嫌前，留在事故現場向到場
    處理之警員自承其為肇事車輛之駕駛司機，而接受調查。
二、案經乙○○訴由臺北市政府警察局士林分局報告臺灣士林地
    方法院檢察署檢察官偵查起訴。
    理  由
一、本件車禍係發生於93年11月27日，被害人乙○○於94年2 月
    1 日向台北市政府警察局士林分局文林派出所對被告甲○○
    提出傷害告訴，此有該警詢筆錄附於臺灣士林地方法院檢察
    署95年偵字第442 號偵查卷第4 、5 頁可稽，並未逾越6 個
    月之告訴期間，被告抗辯稱本件已逾越告訴期間，容有誤會
    ，合先敘明。
二、按被告以外之人於審判外之言詞或書面陳述，除法律有規定
    者外，不得作為證據，刑事訴訟法第159 條第1 項定有明文
    ，此即「傳聞證據排除法則」。又被告以外之人於審判外之
    陳述，雖不符同法第159 條之1 至第159 條之4 之規定，而
    經當事人於審判程序同意作為證據，法院審酌該言詞陳述或
    書面陳述作成時之情況，認為適當者，亦得為證據。當事人
    、代理人或辯護人於法院調查證據時，知有第159 條第1 項
    不得為證據之情形，而未於言詞辯論終結前聲明異議者，視
    為有前項之同意，此據同法第159 條之5 規定甚明。本件告
    訴人乙○○警詢時所為之陳述，固為被告以外之人於審判外
    之陳述，屬於傳聞證據，惟當事人就證人乙○○於警詢時所
    為之陳述，對其證據能力並無質疑，且迄於言詞辯論終結前
    亦未聲明異議，本院審酌該言詞陳述作成時之情況，並無不
    當之情形，故依刑事訴訟法第159 條之5 第2 項之規定，乙
    ○○警詢筆錄應具有證據能力。
三、訊據被告甲○○，固坦承於上揭時、地與告訴人乙○○所騎
    乘車牌號碼DNS ─009 號輕型機車發生碰撞一事，惟矢口否
    認有何過失傷害犯行，辯稱：伊當時所駕駛之車輛已完成轉
    彎，在直行穿越行人穿越道後，告訴人騎機車才橫著衝過來
    撞到伊，伊根本無從注意等語。惟查：
    (1)本件車禍之發生係因被告所駕駛之大客車，於行人穿越道
      上撞到乙○○所乘之機車右後側而致乙○○人車倒地受有
      上開之傷害，業據證人即告訴人乙○○分別於警詢及本院
      審理中證述甚詳（95年度偵字第442 號偵查卷第5 、14
      頁，本院審判筆錄第7 、8 頁）。(2)又乙○○機車倒地刮
      痕1.1 公尺係位於行人穿越道上，此有道路交通事故現場
      圖附卷可稽（偵查卷第12頁），並經證人即現場處理警員
      李俊修於本院審理時結證屬實；再者，兩車於擦撞後，雙
      方車輛損壞部位為：被告所駕駛之大客車右前保險桿有撞
      痕，乙○○之機車右後車身有撞痕，右側車身撞裂。且被
      告於最初警員在新光醫院制作筆錄時亦稱「我車右側前保
      險桿與該車撞及而肇事」，此亦有臺北市政府警察局士林
      分局道路交通事故補充資料表及交通事故談話紀錄表在卷
      足憑（偵查卷第13頁及第15頁）。(3)故從現場圖及兩車受
      損之部位判斷，乙○○證稱本件車禍之發生，其所騎乘之
      機車由南左轉向西方向行駛於行人穿越道上，快至紅磚人
      行道時，被疾駛而至之被告大客車撞到機車右後側一節與
      現場圖及兩車擦撞後，雙方車輛損壞部位相吻合，應可採
      信。被告辯稱伊當時所駕駛之車輛已完成轉彎，在直行穿
      越行人穿越道後，告訴人騎機車才橫著衝過來撞到伊，則
      如依被告所述，機車倒地刮痕1.1 公尺應在於行人穿越道
      上南方，且如被告所言係機車撞大客車，機車受損部位應
      係機車車頭，大客車受損部位應係其左側車身部位，此均
      與現場圖及兩車擦撞後，雙方車輛損壞部位不相符，顯不
      足採信。此外復有臺北市政府警察局士林分局道路交通事
      故現場圖、調查報告表（一）（二）、臺北市政府警察局
      交通警察大隊事故肇事原因初步分析研判表、新光吳火獅
      紀念醫院診斷證明書等附於偵查卷可參，事證明確。
四、按汽車行駛時，駕駛人應注意車前狀況，並隨時採取必要之
    安全措施，又汽車行近未設行車管制號誌之行人穿越道前，
    應減速慢行，道路交通安全規則第94條第3 項及第103 條第
    1 項分別定有明文。被告行經上開巷口與基河路交岔路口時
    ，因該路口設有「讓」之標誌，且路口南側亦劃設有行人穿
    越道，其右轉彎至行人穿越道前本應注意車前狀況及減速慢
    行，且當時並無不能注意之情形，卻疏未注意乙○○適亦騎
    乘車牌號碼DNS ─009 號輕型機車，沿上開基河路，由南左
    轉向西而違規行駛行人穿越道至該處，仍冒然疾駛未注意車
    前狀況及減速慢行，以致肇事，致人受傷，被告自應負過失
    責任。又臺北市車輛行車事故鑑定委員會及臺北市車輛行車
    事故鑑定覆議委員會亦認定被告有上開過失，此有臺北市車
    輛行車事故鑑定委員會95年3 月22日北鑑審字第0943005430
    0 號函所附鑑定意見書及臺北市政府交通局95年6 月21日北
    市交五字第09532446300 號函所附鑑定覆議意見書各1 份在
    卷可參，又被害人當時是騎機車行駛於行人穿越道上，亦有
    過失，惟此仍無解於被告過失責任之成立，被告之過失與
    本件車禍之發生而致被害人受傷有相當之因果關係，被告之
    過失傷害犯行應堪認定，應予依法論科。
五、被告係光華公司之司機，負責載運該公司乘客往來於臺北地
    區，係從事業務之人，核被告所為，係犯刑法第284 條第2
    項前段之業務過失傷害罪。
六、按被告行為後，刑法第2 條法律變更適用及第33條第5 款罰
    金之規定、第41條易科罰金折算之標準、第62條自首之規定
    ，已於94年1 月7 日經立法院修正三讀通過，總統命令公布
    ，於95年7 月1 日施行，該第2 條係規範行為後法律變更適
    用所生新舊法律比較適用之準據法，於新法施行後，應適用
    新法第2 條第1 項之規定，為「從舊從輕」之比較。罰金刑
    部分，刑法分則編各罪所定罰金刑之貨幣單位原為銀元，修
    正前刑法第33條第5 款規定：「罰金：1 元（銀元）以上。
    」，而依罰金罰鍰提高標準條例規定，就72年6 月26日前修
    正之刑法部分條文罰金數額提高2 至10倍，其後修正者則不
    提高倍數，並依現行法規所定貨幣單位折算新臺幣條例規定
    ，以銀元1 元折算新臺幣3 元；修正後刑法第33條第5 款規
    定：「罰金：新臺幣1000元以上，以百元計算之。」，刑法
    第33條第5 款所定罰金貨幣單位經修正為新臺幣後，刑法分
    則各罪所定罰金刑之貨幣單位亦應配合修正為新臺幣，為使
    刑法分則編各罪所定罰金之最高數額與刑法修正前趨於一致
    ，乃增訂刑法施行法第1 條之1 ：「中華民國94年1 月7 日
    刑法修正施行後，刑法分則編所定罰金之貨幣單位為新臺幣
    。94年1 月7 日刑法修正時，刑法分則編未修正之條文定有
    罰金者，自94年1 月7 日刑法修正施行後，就其所定數額提
    高為30倍。但72年6 月26日至94年1 月7 日新增或修正之條
    文，就其所定數額提高為3 倍。」；從而，刑法分則編各罪
    所定罰金刑之最高數額，於上開規定修正後並無不同，惟修
    正後刑法第33第5 款所定罰金刑最低數額，較之修正前提高
    ，自以修正前刑法第33條第5 款規定，較有利於被告。又修
    正前刑法第41條第1 項前段規定：「犯最重本刑為5 年以下
    有期徒刑以下之刑之罪，而受6 個月以下有期徒刑或拘役之
    宣告，因身體、教育、職業、家庭之關係或其他正當事由，
    執行顯有困難者，得以1 元以上3 元以下折算1 日，易科罰
    金。」又修正前罰金罰鍰提高標準條例第2 條（於95年7 月
    1 日修正刪除）規定，就其原定數額提高為100 倍折算1 日
    ，則本件被告行為時之易科罰金折算標準，最高得以銀元
    300 元折算1 日，經折算為新臺幣後，應以新臺幣900 元折
    算為1日 。惟95年7 月1 日修正公布施行之刑法第41條第1
    項前段則規定：「犯最重本刑為5 年以下有期徒刑以下之刑
    之罪，而受6 個月以下有期徒刑或拘役之宣告者，得以新臺
    幣1000 元 、2000元或3000元折算1 日，易科罰金。」比較
    修正前後之易科罰金折算標準，以修正前之規定，較有利於
    被告，則應依修正後刑法第2 條第1 項前段，適用修正前刑
    法第41條第1 項前段規定，定其折算標準。又刑法第62條有
    關自首之規定，原修正前之舊法規定為「必減」其刑，修正
    後改為「得減」其刑，此項變動影響行為人之刑罰法律效果
    ，係屬刑法第2 條第1 項之「法律變更」，經比較新舊法結
    果，修正後條文並未對被告更為有利，自應依刑法第2 條第
    1 項前段規定，依修正前刑法第62條前段規定，減輕被告之
    刑。被告於肇事後未被有偵查犯罪職權之機關或公務員發覺
    前，即主動向據報到場處理事故之警員坦承其為肇事車輛之
    駕駛司機，而接受調查，有臺北市○○○○○道路交通事故
    肇事人自首情形紀錄表1 份在卷可參，並經證人即現場處理
    警員李俊修於本院審理時結證稱：「公車司機在我丈量現場
    未到醫院時他還在現場，」（本院審判筆錄第6 頁）等語，
    及被害人乙○○於本院審理時結證稱：「（問：發生事故後
    何人報警？）路人幫我打電話報警，但是巡邏警察先到現場
    ，警察有下來，幫我叫救護車。」、「（問：當時被告也在
    現場？）是，他在現場。」、「（問：警察到現場如何知道
    肇事者是何人？）警察來了，被告就走到警察那裡」（本院
    審判筆錄第8 、9 頁）等語屬實。為對於未發覺之罪自首而
    接受裁判，應依修正前刑法第62條前段規定減輕其刑。爰審
    酌被告過失之程度、告訴人亦與有過失及所受傷害之情況，
    及迄未與告訴人達成和解賠償告訴人所受損害等各項情狀，
    量處如主文所示之刑，並依修正前刑法第41條第1 項前段規
    定諭知易科罰金之折算標準，以資懲儆。
據上論斷，應依刑事訴訟法第299 條第1 項前段，刑法第284 條
第2項前段、修正後刑法第2 條第1 項前段、修正前刑法第62 條
前段、第41條第1 項前段，罰金罰鍰提高標準條例第1 條前段、
修正前罰金罰鍰提高標準條例第2 條，現行法規所定貨幣單位折
算新台幣條例第2 條，判決如主文。
本案經檢察官王以文到庭執行職務。
中　　華　　民　　國　　96　　年　　5 　　月　　31　　日
                  刑事第三庭審判長法  官  蔡明宏
                                  法  官  周明鴻
                                  法  官  賴邦元
以上正本證明與原本無異。
如不服本判決，應於判決送達後10日內，向本院提出上訴狀。
                                  書記官  游育慈
中　　華　　民　　國　　96　　年　　5 　　月　　31　　日
附錄本案論罪科刑法條之依據：
中華民國刑法第284條
 (過失傷害罪)
因過失傷害人者，處六月以下有期徒刑、拘役或五百元以下罰金
，致重傷者，處一年以下有期徒刑、拘役或五百元以下罰金。
從事業務之人，因業務上之過失傷害人者，處一年以下有期徒刑
、拘役或一千元以下罰金，致重傷者，處三年以下有期徒刑、拘
役或二千元以下罰金。
